臺灣臺中地方法院民事判決　九十一年度訴字第七四八號
　　原　　　告　聚合發建設
　　　　　　　　股份有限公司
　　法定代理人　乙○○
　　被　　　告　甲○○
右當事人間請求清償債務事件，本院判決如左：
    主      文
被告應給付原告新台幣捌拾陸萬柒仟貳佰拾陸元及自民國九十一年三月二十七日起
至清償日止，按週年利率百分之五計算之利息。
訴訟費用由被告負擔。
本判決於原告以新台幣拾萬元供擔保後，得假執行。被告如於假執行程序實施前以
新台幣捌拾陸萬柒仟貳佰拾陸元為原告預供擔保，得免為假執行。
    事      實
甲、原告方面：
  一、聲明：除假執行擔保金額外，如主文所示。
  二、陳述：原告曾於民國（下同）八十八年十一月三日為被告擔任保證人，向訴外
      人世華聯合商業銀行豐原分行（下稱世華銀行豐原分行）借款新台幣（下同）
      八百萬元，承諾保證被告於撥款放貸後二年內按期繳息，若被告有遲延繳息而
      受拍賣，所結欠之本金、利息原告願悉數買回，立有承諾書乙紙。按原告為被
      告保證之債務，其中金額一百萬元部分為信用貸款，原告除立有承諾書外，並
      交付面額四十五萬元之定期存單乙紙質押於訴外人世華銀行豐原分行處，用以
      擔保被告債務之履行。嗣因被告自九十年七月起即無力清償負欠訴外人世華銀
      行豐原分行之上揭貸款債務，因原告保證之期間需至九十年十一月三日方屆滿
      二年，原告遂按月向第三人世華銀行豐原分行清償上揭貸款自九十年七月起至
      九十年十一月三日止之貸款利息、逾期利息共四十七萬四千五百二十四元，並
      代償其中金額一百萬元信用貸款部分第三年應清償之本息三十九萬二千七百十
      二元，共計八十六萬七千二百三十六元，爰依民法第七百四十九條之規定及不
      當得利、無因管理之法律關係，請求擇一為有利於原告之判決，判令被告給付
      原告所代償之八十六萬七千二百三十六元及自起訴狀繕本送達翌日（即九十年
      三月二十七日）起之法定遲延利息。
  三、證據：提出承諾書、代墊繳明細表各乙件、定期存款單影本乙件、世華聯合商
      業銀行送金簿存根三件、世華聯合商業銀行放款收據七件為證，並請求訊問證
      人陳淑陵。
乙、被告方面：
  一、聲明：原告之訴及假執行之聲請均駁回。並陳明如受不利判決，願供擔保免為
      假執行。
  二、陳述：被告因被告之夫承包原告之水電工程，受原告之強壓而向原告購買坐落
      台中縣豐原市○○街之房屋二間，後因承攬之工程無利潤而生活日漸困難，以
      致無法繳息，不知原告有擔任被告向訴外人世華銀行豐原分行借款之保證人，
      對原告與訴外人世華銀行豐原分行間之約定亦不知悉，但被告無力繳納貸款利
      息時，即事先向原告及訴外人世華銀行豐原分行說明被告已無清償能力，希望
      原告不要代被告繳息，並請世華銀行豐原分行不要收原告代繳之利息，詎原告
      在被告不同意其代為清償之情況下仍代為繳息，被告不負清償之責。對原告有
      代被告清償對世華銀行豐原分行之貸款債務本息之事實、及原告主張所代繳納
      之金額部分不爭執。
  三、證據：提出存證信函三件為證。
    理      由
一、原告起訴主張：原告於八十八年十一月三日，任被告向訴外人世華銀行豐原分行
    借款八百萬元之保證人，保證被告於撥款放貸後二年內按期繳息，若被告有遲延
    繳息而受拍賣，所結欠之本金、利息由原告願悉數買回，嗣因被告自九十年七月
    起即未清償負欠訴外人世華銀行豐原分行之上揭貸款債務，原告遂按月向訴外人
    世華銀行豐原分行清償上揭貸款保證期間內九十年七月起至九十年十一月三日止
    之貸款利息、逾期利息共四十七萬四千五百二十四元，並代償其中金額一百萬元
    信用貸款部分第三年應清償之本息三十九萬二千七百十二元，共計八十六萬七千
    二百三十六元，爰依民法第七百四十九條之規定及不當得利、無因管理之法律關
    係，請求擇一為有利於原告之判決，判令被告給付原告所代償之八十六萬七千二
    百三十六元及自起訴狀繕本送達翌日（即九十年三月二十七日）起之法定遲延利
    息等語。被告對原告有代為清償其負欠訴外人世華銀行豐原分行之貸款債務本息
    之事實、及原告主張所代繳納之金額部分均不爭執，惟仍以：不知原告有擔任被
    告向訴外人世華銀行豐原分行借款保證人之事，對原告與訴外人世華銀行豐原分
    行間之約定亦不知悉，但被告無力繳納貸款利息時，即事先向原告及訴外人世華
    銀行豐原分行說明被告已無清償能力，希望原告不要代被告繳息，並請世華銀行
    豐原分行不要收原告代繳之利息，原告在被告不同意其代為清償之情況下仍代為
    繳息，被告不負清償之責等語，資為抗辯。
二、按訴狀送達後，原告不得將原訴變更或追加他訴。但請求之基礎事實同一者，不
    在此限，民事訴訟法第二百五十五條第一項第二款定有明文。原告起訴主張依民
    法第七百四十九條之規定，請求被告清償原告代向訴外人世華銀行豐原分行清償
    之本息，於訴訟中追加併依不當得利及無因管理之法律關係請求被告清償其代償
    之本息，並請求法院就數訴訟標的中擇一為有利於原告之判決，被告雖表示不同
    意原告為訴之追加，然因原告所追加之訴訟標的所本之基礎事實均為代償貸款本
    息，其請求之基礎事實同一，核與上開規定無違，應予准許，合先敘明。
三、原告主張有代被告清償被告向訴外人世華銀行豐原分行貸款八百萬元原告應負保
    證責任期間之九十年七月起至九十年十一月三日止之貸款利息、逾期利息共四十
    七萬四千五百二十四元，並代償其中金額一百萬元信用貸款部分第三年應清償之
    本息三十九萬二千七百十二元，共計八十六萬七千二百三十六元之事實，為被告
    所自認，且有原告所提出之代墊繳明細表各乙件、定期存款單影本乙件、世華聯
    合商業銀行送金簿存根三件、世華聯合商業銀行放款收據七件為證，並經證人即
    原告公司承辦職員陳淑陵證述甚明，原告之上開主張自堪信為真正。至原告主張
    其因係被告向訴外人世華銀行豐原分行貸款之保證人，故代為清償上揭貸款本息
    部分，被告則以不知原告為保證人，及事先已向原告及訴外人世華銀行豐原分行
    聲明已無清償能力，請原告勿代為清償貸款本息，原告在被告不同意下仍代為清
    償上揭本息，原告不負清償之責等語，資為抗辯。經查：
  (一)按稱保證者，謂當事人約定，一方於他方之債務人不履行債務時，由其代負履行
    責任之契約，民法第七百三十九條定有明文。是民法上所謂保證，為債權人與保
    證人間之契約，只要債權人與保證人就保證契約之內容達成合意，契約即屬有效
    成立，並不以經主債務人同意為必要。查，原告就被告因購買坐落台中縣豐原市
    ○○街一五五號、一五七號房屋，因而向訴外人世華銀行豐原分行貸款八百萬元
    之貸款債務，與訴外人世華銀行豐原分行間定有保證契約，約定如被告於上揭貸
    款撥貸後二年內有遲延繳息而受拍賣，所結欠之本金、應收利息及訴訟費用由原
    告悉數買回，業據原告提出承諾書為證，被告雖否認知悉原告為其上揭貸款之保
    證人，惟暫不論被告是否知悉或同意原告任其向訴外人世華銀行豐原分行上揭貸
    款保證人，並不影響原告與訴外人世華銀行豐原分行間保證契約之效力，已如前
    述，況被告自認於原告代向訴外人世華銀行豐原分行清償系爭貸款本息前，即曾
    分別通知原告及訴外人世華銀行豐原分行其已無清償能力，請原告勿代為清償，
    並請訴外人世華銀行豐原分行勿收受原告代償之款項等情，被告如不知原告有為
    其任上揭貸款保證人之事實，焉有事先通知原告勿代為清償所積欠本息之理？被
    告辯稱不知原告為其上揭貸款之保證人云云，不足採信。
  (二)又民法上所謂保證，既係保證人與債權人約定於主債務人不履行債務時，由保證
    人代負履行責任之契約，則於主債務人不履行債務時，債權人自得本於保證契約
    請求保證人代負履行責任，保證人乃有代主債務人履行債務之義務，本件原告既
    為被告對訴外人世華銀行豐原分行所負上揭八百萬元貸款債務之保證人，而被告
    就其自九十年七月間起即未再依約清償上揭貸款本息之事實，復不爭執，則原告
    於債權人世華銀行豐原分行本於保證契約要求原告代負履行清償本息之責時，自
    有代被告負履行清償本息之義務，而保證人向債權人為清償後，於其清償之限度
    內，承受債權人對於主債務人之債權，復為民法第七百四十九條所明定，則原告
    依其與訴外人世華銀行豐原分行間之保證契約，代償保證期間內九十年七月起至
    九十年十一月三日止之貸款利息、逾期利息共四十七萬四千五百二十四元後，自
    得依民法第七百四十九條之規定向被告請求清償。
  (三)至原告代被告清償被告對訴外人世華銀行豐原分行所負貸款金額為一百萬元之信
    用貸款第三年應清償之本息三十九萬二千七百十二元部分，原告所代為清償者，
    雖係已逾其應負保證責任期間之債務，原告該代償保證期間外債務之行為，乃未
    受被告委任、並無義務而為被告管理事務之行為，屬無因管理，雖原告該代償保
    證期間外債務之管理行為違反被告明示勿代為清償之意思，然被告因原告之該項
    代償行為而免除對訴外人世華銀行豐原分行所負一百萬元信用貸款第三年本息三
    十九萬二千七百十二元之清償責任，而受有利益，依民法第一百七十七條之規定
    ，被告就其所受利益之限度即三十九萬二千七百十二元應負償還之責。
四、綜據上述，原告依民法第七百四十九條之規定及無因管理之法律關係，訴請被告
    清償代償之上揭貸款本息計八十六萬七千二百三十六元及自九十一年三月二十七
    日（即起訴狀繕本送達翌日）起至清償日止，按週年利率百分之五計算之遲延利
    息，為屬有據，應予准許。至原告主張併依不當得利之法律關係為請求依據部分
    ，因原告請求就所主張之數項法律關係擇一為有利於原告之判決，本件既依民法
    第七百四十九條之規定及無因管理之法律關係為有利於原告之判決，就原告所主
    張之其他法律關係不再一一論述，附此敘明。
五、兩造均陳明願供擔保，請求宣告假執行及免為假執行，核均無不合，爰各酌定相
    當之擔保金額，予以准許。
六、據上論結，本件原告之訴為有理由，依民事訴訟法第七十八條、第三百九十條第
    二項、第三百九十二條，判決如主文。
中　　　華　　　民　　　國　　九十一　　年　　　五　　　月　　 三十　　 日
                                        臺灣臺中地方法院民事第一庭
~B法　　　官　呂麗玉
右為正本係照原本作成
如對本判決上訴，須於判決送達後二十日內，向本院提出上訴狀，同時表明上訴理由
；如已於本判決宣示後送達前提起上訴者，應於判決送達後十日內補具上訴理由，並
按他造當事人之人數附繕本。
中　　　華　　　民　　　國　　九十一　　年　　　六　　　月　　 四　　　 日
~B法院書記官
